臺灣臺中地方法院小額民事判決
111年度沙小字第596號
原      告  新安東京海上產物保險股份有限公司台中分公司

法定代理人  王文龍  
訴訟代理人  張莉貞  
被      告  張麗娟  
上列當事人間請求侵權行為損害賠償（交通）事件，經本院於民
國111年9月14日言詞辯論終結，判決如下：
    主      文
被告應給付原告新臺幣陸萬壹仟陸佰壹拾陸元，及自民國一一一
年八月四日起至清償日止，按週年利率百分之五計算之利息。
原告其餘之訴駁回。
訴訟費用新臺幣壹仟元，其中新臺幣玖佰陸拾元由被告負擔，其
餘新臺幣肆拾元由原告負擔。
本判決原告勝訴部分得假執行。但被告如以新臺幣陸萬壹仟陸佰
壹拾陸元為原告預供擔保後，得免為假執行。
　　事實及理由
壹、程序方面：
    按因侵權行為涉訟者，得由行為地之法院管轄，民事訴訟法
    第15條第1項定有明文。經查，原告主張本件侵權行為地係
    位在臺中市○○區○○路○○○○○○○000號）前，依上開規定，本院
    自有管轄權，合先敘明。
貳、實體方面：　　
一、原告主張：被告於民國109年11月5日17時8分許駕駛車牌號
    碼0000-00號自用小客貨車，沿臺中市龍井區龍昌路由西往
    東方向行駛，行經臺中市○○區○○路○○○○○○○000號）前，因疏
    未注意車前狀態及保持行車安全距離，不慎自後追撞同向車
    道前方停等紅燈之原告所承保訴外人元麒船舶機械有限公司
    所有並由訴外人鄭智元駕駛車牌號碼000-0000號自用小客貨
    車（下稱系爭車輛），致系爭車輛受損，經送修支出修理費
    用新臺幣（下同）64,039元（包含工資20,504元、烤漆費用
    17,274元、零件費用26,261元），原告已依保險契約賠付完
    畢，為此爰依保險法第53條及民法第184條第1項、第191條
    之2規定提起本件訴訟等語。並聲明：被告應給付原告64,03
    9元及自起訴狀繕本送達被告之翌日（即111年8月4日）起至
    清償日止，按週年利率百分之5計算之利息。
二、被告於111年9月14日本院言詞辯論期日到庭陳稱：（一）對
    於內政部警政署臺中港務警察總隊檢送本件交通事故調查資
    料沒有意見，警察有到現場處理。（二）本件交通事故發生
    時，伊任職宇善工程公司並駕駛該公司所有車輛，當時該公
    司人員表示會處理，之後，對方保險公司電話通知宇善工程
    公司沒有投保第三人責任險，嗣伊離職時，伊與宇善工程公
    司協調請該公司處理，之後，宇善工程公司沒有再通知伊等
    語。
三、本院之判斷：
（一）原告主張上開事實，業據其提出行車執照、電子式保險證
      、電子發票證明聯、估價單、車損照片、車輛維修保險賠
      款付承修廠商同意書、汽車保險單、內政部警政署臺中港
      務警察總隊西碼頭中隊道路交通事故當事人登記聯單、初
      步分析研判表等影本為證，核與卷附內政部警政署臺中港
      務警察總隊檢送本件交通事故調查資料，大致相符，參以
      ，被告亦表示對於內政部警政署臺中港務警察總隊檢送本
      件交通事故調查資料沒有意見（見本院卷第126至127頁）
      ，是以，本院依調查證據之結果，堪信原告之主張為真正
      。
（二）按汽車在同一車道行駛時，除擬超越前車外，後車與前車
      之間應保持隨時可以煞停之距離，不得任意以迫近或其他
      方式，迫使前車讓道；汽車行駛時，駕駛人應注意車前狀
      況及兩車並行之間隔，並隨時採取必要之安全措施，不得
      在道路上蛇行，或以其他危險方式駕車，道路交通安全規
      則第94條第1項、第3項分別定有明文。查被告駕車自應注
      意上開規定，而被告駕駛車牌號碼0000-00號自用小客貨
      車，於上開時、地，因疏未注意車前狀態及保持行車安全
      距離，不慎自後追撞同向車道前方之原告所承保訴外人元
      麒船舶機械有限公司所有並由訴外人鄭智元駕駛車牌號碼
      000-0000號自用小客貨車（即系爭車輛），被告確有過失
      至明。　
（三）復按因故意或過失，不法侵害他人之權利者，負損害賠償
      責任；汽車、機車或其他非依軌道行駛之動力車輛，在使
      用中加損害於他人者，駕駛人應賠償因此所受之損害，民
      法第184條第1項前段、第191條之2前段分別定有明文。又
      按被保險人因保險人應負保險責任之損失發生，而對於第
      三人有損失賠償請求權者，保險人得於給付賠償金額後，
      代位行使被保險人對於第三人之請求權。但其所請求之數
      額，以不逾賠償金額為限，保險法第53條第1項亦有明定
      。查原告主張其承保訴外人元麒船舶機械有限公司所有
　　　系爭車輛因本件交通事故受損，經送修支出修理費用64,0
      39元（包含工資20,504元、烤漆費用17,274元、零件費用
      26,261元），其已依保險契約賠付完畢等情，業據其提出
      與所述相符之行車執照、電子式保險證、電子發票證明聯
      、估價單、車損照片、車輛維修保險賠款付承修廠商同意
      書、汽車保險單等影本為證，自堪信為真實，足認被告之
      過失行為與系爭車輛受損間，具有相當因果關係，被告應
      負侵權行為之損害賠償責任，而原告既已依保險契約給付
      被保險人即訴外人元麒船舶機械有限公司賠償金額，自得
      依保險法第53條規定，代位行使訴外人元麒船舶機械有限
      公司對被告之侵權行為損害賠償請求權。
（四）被告固辯稱：本件交通事故發生時，伊任職宇善工程公司
      並駕駛該公司所有車輛，當時該公司人員表示會處理，之
      後，對方保險公司電話通知宇善工程公司沒有投保第三人
      責任險，嗣伊離職時，伊與宇善工程公司協調請該公司處
      理，之後，宇善工程公司沒有再通知伊等語，惟按當事人
      主張有利於己之事實者，就其事實有舉證之責任，民事訴
      訟法第277條前段定有明文，而被告就其所辯前詞，並未
      提出任何證據以實其說，自難信為真實。從而，被告所辯
      前情，尚非可採。
（五）又按不法毀損他人之物者，應向被害人賠償其物因毀損所
      減少之價額，民法第196條定有明文。而所謂請求賠償物
      被毀損所減少之價額，得以修復費用為估定標準，但以必
      要者為限，例如修理材料以新品換舊品，應予折舊（參見
      最高法院77年度第9次民事庭會議決議）。查系爭車輛經
      送修支出修理費用64,039元，包含工資20,504元、烤漆費
      用17,274元、零件費用26,261元等情已如前述，其中零件
      部分係以新品替換舊品，自應扣除折舊部分。且依行政院
      所頒「固定資產耐用年數表」及「固定資產折舊率表」之
      規定，小客車之耐用年數為5年，及依定率遞減法每年折
      舊千分之369，以及依卷附系爭車輛之行車執照記載出廠
      時間為109年8月，迄至109年11月5日本件交通事故發生日
      止，其使用期間為2月又21日（參照民法第124條規定意旨
      推定出廠日期為15日，及依民法第121條第2項前段規定期
      間不以月之始日起算者，以最後之月與起算日相當日之前
      1日為期間之末日，以及依「營利事業所得稅查核準則」
      第95條第6項規定「固定資產提列折舊採用定率遞減法，
      以1年為計算單位，其使用期間未滿1年者，按實際使用之
      月數相當於全年之比例計算之，不滿1月者，以月計」）
      ，準此，以系爭車輛之使用期間3月計算，並扣除折舊額
      後，原告得請求零件費用為23,838元（計算式：第1年折
      舊額26261×0.369×3/12＝2422.57，00000－0000＝23838，小
      數點以下四捨五入），再加計工資20,504元及烤漆費用17
      ,274元，是以，系爭車輛之修復必要費用合計61,616元。
（六）另按給付有確定期限者，債務人自期限屆滿時起，負遲延
      責任；給付無確定期限者，債務人於債權人得請求給付時
      ，經其催告而未為給付，自受催告時起，負遲延責任。其
      經債權人起訴而送達訴狀，或依督促程序送達支付命令，
      或為其他相類之行為者，與催告有同一之效力，民法第22
      9條第1項、第2項分別定有明文。又按遲延之債務，以支
      付金錢為標的者，債權人得請求依法定利率計算之遲延利
      息。但約定利率較高者，仍從其約定利率；應付利息之債
      務，其利率未經約定，亦無法律可據者，週年利率為百分
      之5，民法第233條第1項、第203條亦分別明定。查本件原
      告對被告之侵權行為損害賠償債權，核屬無確定期限之給
      付，既經原告提起本件民事訴訟，且起訴狀繕本業於111
      年8月3日合法送達被告，有本院送達證書在卷可佐，則被
      告迄未給付，應負遲延責任，是以，原告請求自起訴狀繕
      本送達被告之翌日即111年8月4日起至清償日止，按週年
      利率百分之5計算之法定遲延利息，核無不合，應予准許
      。
（七）從而，原告依據保險代位及侵權行為之法律關係，請求被
      告應給付原告61,616元及自起訴狀繕本送達被告之翌日（
      即111年8月4日）起至清償日止，按週年利率百分之5計算
      之利息，為有理由，應予准許。
四、本件原告勝訴部分，依民事訴訟法第436條之20規定，應依
    職權宣告假執行。另依民事訴訟法第436條之23、第436條、
    第392條第2項規定，依職權酌定相當之擔保金額，宣告被告
    預供擔保而免為假執行。
五、本件依民事訴訟法第79條、第436條之19條第1項規定，確定
    其訴訟費用額為第一審裁判費1,000元，應由被告負擔100分
    之96即960元，其餘100分之4即40元則由原告負擔。　　
中    華    民    國   111    年     10   月   19     日
                  沙鹿簡易庭  法  官  賴秀雯
以上正本係照原本作成。
如不服本判決，應於送達後20日內，以判決違背法令為理由，向
本院提出上訴狀並表明上訴理由（上訴理由應表明一、原判決所
違背之法令及其具體內容；二、依訴訟資料可認為原判決有違背
法令之具體事實），如於本判決宣示後送達前提起上訴者，應於
判決送達後20日內補提上訴理由書（須附繕本）。如委任律師提
起上訴者，應一併繳納上訴審裁判費。
中　　華　　民　　國　　111 　年　　10　　月　　19　　日
                              書記官  陳任鈞